【裁判字號】    98,簡上,280
【裁判日期】    980825
【裁判案由】    詐欺
【裁判全文】
臺灣臺北地方法院刑事判決             98年度簡上字第280號
上  訴  人  丁○○
即  被  告
上列上訴人即被告因詐欺案件，不服本院中華民國98年6 月19日
98年度簡字第2391號第一審刑事簡易判決（聲請簡易判決案號：
臺灣臺北地方法院檢察署98年度偵字第6842號、第7987號），提
起上訴，本院管轄之第二審合議庭適用第一審通常程序審理，判
決如下：
    主  文
原判決撤銷。
丁○○幫助共同意圖為自己不法之所有，以詐術使人將本人之物
交付，處有期徒刑月，如易科罰金，以新臺幣壹仟元折算壹日
。
    事  實
一、丁○○得預見提供自己金融帳戶予不明人士使用，可能幫助
    他人從事詐欺犯罪，仍基於縱有人以其金融帳戶實施詐欺犯
    罪亦不違背其本意之幫助故意，於民國97年10月間某日起迄
    同年月21日9 時30分許前某時，將其在第一商業銀行股份有
    限公司（下稱第一銀行）中崙分行申辦帳號00000000000 號
    帳戶（下稱第一銀行帳戶）之金融卡及密碼交付予真實姓名
    年籍均不詳之成年人，嗣該人所屬之詐騙集團，即基於為自
    己不法所有之犯意聯絡，先後為下列詐欺行為：
（一）由詐騙集團成年女性成員，於同年10月21日晚上10時許，
      撥打電話予甲○○，自稱東森網路購物服務人員，佯以徐
      嘉儀以信用卡支付之款項將遭重複扣款為由，表示將請發
      卡銀行即玉山銀行股份有限公司（下稱玉山銀行）服務人
      員與之聯繫，繼即由自稱玉山銀行服務人員之詐欺集團成
      年男性成員，撥打電話予甲○○，要求甲○○按其指示操
      作以避免遭到重複扣款云云，致甲○○陷於錯誤，依該人
      指示，於同日晚上11時47分許及52分許，先後匯款新臺幣
      （下同）41,000元及55,000元至第一銀行帳戶，嗣並遭人
      提領一空。
（二）由詐欺集團成年女性成員，於同年10月21日上午9 時30分
      許，撥打電話予乙○○，自稱東森網路購物服務人員，佯
      以乙○○購物匯款有誤為由，表示將請郵局服務人員與之
      聯繫，繼即由自稱郵局服務人員之詐欺集團成年男性成員
      ，撥打電話予乙○○，要求乙○○按其指示操作以查詢帳
      戶餘額，致乙○○陷於錯誤，依該人指示，於翌日（22日
      ）4 時6 分許、9 分許，先後匯款97,000元及3,000 元至
      第一銀行帳戶，並遭人提領一空。
二、案經甲○○、乙○○分別訴由臺北市政府警察局內湖分局報
    告臺灣士林地方法院檢察署及高雄市政府警察局左營分局報
    告臺灣高雄地方法院檢察署呈請臺灣高等法院檢察署檢察長
    核轉臺灣臺北地方法院檢察署檢察官偵查起訴。
    理  由
壹、證據能力：
一、按被告以外之人於審判外之言詞或書面陳述，除法律有規定
    者外，不得作為證據，刑事訴訟法第159 條第1 項定有明文
    。查本案證人甲○○、乙○○於警詢中之陳述，業經被告丁○○表示反對用於本案，並經本院查無例外得為證據之情形
    ，揆諸前揭說明，該等審判外之陳述自不得為證據。
二、按除顯有不可信之情況外，從事業務之人於業務上或通常業
    務過程所須製作之紀錄文書、證明文書，亦得為證據，刑事
    訴訟法第159 條之4 第2 款定有明文。查本案被告與檢察官
    ，對於第一銀行帳戶交易往來明細、匯款單等具有審判外陳
    述性質之文書證據，於本院言詞辯論終結前，均未對之聲明
    異議，經本院審酌該等證據作成之情況，係屬銀行人員從事
    通常業務過程所須製作之紀錄文書及證明文書，且無顯不可
    信之情形，均適宜為本案證據，有證據能力。
三、本案被告及檢察官，均未抗辯下述證據方法有非法取得之情
    形，復查無不得為本案證據之法定情形，均有證據能力。
貳、實體判斷：
一、訊據被告矢口否認有何幫助詐欺取財之犯行，辯稱：伊是去
    找工作時，被詐欺集團欺騙要驗證信用，所以才把帳戶交給
    別人，並沒有幫助他人詐欺之意云云。經查：
（一）有關證人甲○○及乙○○先後遭詐欺集團成員以東森購物
      支付價金過程有誤為由，以如事實欄所述之方式，分別對
      之騙取41,000元、55,000元及97,000元、3,000 元至第一
      銀行帳戶，並遭他人提領之事實，業經證人甲○○及乙○○於本院審理時證述在卷，且有證人甲○○提出之匯款單
      2 紙、證人乙○○提出之匯款單2 紙、第一銀行帳戶交易
      往來明細附卷可稽，足見證人甲○○及乙○○確有遭到詐
      欺集團詐欺，並將遭騙款項匯入第一銀行帳戶而遭人領取
      無訛。
（二）被告雖以前詞置辯，惟查：
  １. 被告先於警詢時供稱：伊於97年10月22日下午3 時30分許
      發現存摺及金融卡不見，但不清楚何時遺失云云；繼於偵
      訊時改稱：伊當時在保全公司工作，發薪水到郵局帳戶領
      不出來，所以才用全部存摺的密碼查一次，查到中崙分行
      就遺失了，那時沒有住家，都在車上睡覺，是放在後口袋
      ，出入車子掉了云云，均與其於本院審理時辯詞不同，其
      歷次辯詞是否為真，已有疑義。再者，被告對其因尋覓工
      作而遭騙之時間、地點、工作內容、聯絡方式等相關過程
      ，自案發迄今均未能詳實說明，且未曾提出任何因找工作
      而遭騙之相關證物，僅泛稱有一名為「丙○○」之人可為
      證明，然經本院依職權調查結果，確認並無名為「丙○○
      」之人存在，有個人基本資料查詢結果1 紙在卷可查，足
      見被告事後翻稱帳戶遭人騙取云云，要係畏罪卸責之詞，
      不足採信。
  ２. 又該等實際實施詐騙行為之人，既知以他人帳戶掩飾犯罪
      證據及所得，則其應係聰明狡詐之徒，而非智能愚昧之人
      。渠等當知社會上一般正常之人，如其帳戶存摺、印章、
      金融卡遺失或遭竊，為防止他人拾得或竊得其存摺、金融
      卡之人盜領其存款或作為不法使用而徒增訟累，必於發現
      後立即報警或向金融機構辦理掛失止付。而於原帳戶所有
      人掛失止付後，渠等即無法以拾得或竊得之存摺、金融卡
      提領該帳戶內之存款，在此情形下，如仍以此帳戶作為其
      犯罪工具，則在渠等向他人詐騙並誘使被害人將款項匯入
      該帳戶後，極有可能因帳戶所有人掛失止付而無法提領，
      渠等大費周章從事於犯罪之行為即失其意。換言之，從事
      此等財產犯罪之不法份子，若非確知該帳戶所有人在一定
      時間內不會報警或掛失止付，並可確定能自由使用該帳戶
      提款、轉帳，應不至於以該帳戶從事於財產犯罪。再衡以
      證人甲○○及乙○○匯入款項至第一銀行帳戶後，確即遭
      人悉數領取，益徵該不法詐騙份子於向被害人詐騙時，已
      有把握該帳戶不會被帳戶所有人掛失止付。
  ３. 綜上，被告上開辯解均屬卸責之詞，要不可採，堪認被告
      確係有於97年10月間某日起迄同年月21日9 時30分許前某
      時，將第一銀行帳戶之金融卡及密碼交予不詳之人使用。
（三）而金融帳戶事關個人財產權益之保障，其專有性甚高，除
      非本人或與本人具有親密或信賴關係者，難認有何特殊情
      況交予他人使用，縱偶須交付他人使用，亦必深入瞭解用
      途及合理性，始可安心提供。再現今不法份子為掩飾其不
      法獲利行徑，且避免執法人員之追究處罰，經常誘使一般
      民眾提供金融機構帳戶存摺等資料，渠等再以此帳戶供作
      對外詐騙或其他各種財產犯罪之不法用途使用，並藉此掩
      飾就各該犯罪所得財物，業經電視新聞及報章雜誌等大眾
      傳播媒體多所報導，政府機關及金融機構亦極力宣導，期
      使民眾注意防範。依一般人本於生活經驗及認識，在客觀
      上當可預見完全不相識或不甚熟識之人要求提供金融機構
      存款帳戶之存摺、金融卡及其密碼等供其使用之行徑，往
      往與利用該帳戶進行詐騙或其他財產犯罪有密切關連。是
      被告當可知將其帳戶之金融卡及密碼交予他人使用，要有
      助於詐騙份子作為收取詐欺他人所得款項、財物並隱匿其
      身分及款項流向之用途，故被告主觀上應有預見幫助他人
      詐欺財物無疑。
（四）綜上，被告確有將第一銀行帳戶提供予不詳之人用於遂行
      本案詐騙犯行。本案事證明確，被告犯行洵堪認定，應依
      法論科。
二、查被告僅交付帳戶供詐欺集團遂行詐欺取財，並無共同實行
    詐欺犯行之犯意聯絡或行為分擔，僅有幫助他人遂行詐欺之
    意思及行為，核其所為，係犯刑法第339 條第1 項詐欺取財
    罪之幫助犯，依刑法第30條第1 項、第2 項之規定，得依正
    犯之刑減輕之。又本案係由詐欺集團所屬男女成員分別詐騙
    被害人，足認本案詐欺集團成員至少有二人以上，彼此並有
    犯意聯絡及行為分擔，故本案詐欺罪正犯即為共同正犯。又
    被告以單純一提供帳戶之幫助行為，幫助詐騙集團分別詐欺
    證人徐嘉儀、乙○○二人財物，係以一行為犯數罪名，為想
    像競合犯，應以一幫助詐欺取財罪論處，並從情節較重之幫
    助詐欺證人乙○○部分處斷。
三、不另為無罪之諭知
（一）檢察官聲請簡易判決處刑意旨另以：被告提供第一銀行帳
      戶予詐騙集團，使證人乙○○依詐騙集團成員指示而匯款
      70,000元至第一銀行帳戶，因認被告此部分亦涉犯幫助詐
      欺罪嫌云云。
（二）按犯罪事實應依證據認定之，無證據不得認定犯罪事實，
      刑事訴訟法第154 條第2 項定有明文。
（三）經查，有關公訴人所指證人乙○○遭詐騙之70,000元，係
      匯款至台新國際商業銀行股份有限公司內湖分行，並非匯
      款至第一銀行帳戶等事實，業據證人乙○○陳述在卷，且
      有匯款單1 紙、第一銀行帳戶交易明細表在卷可查，足見
      公訴人上開認定要與事實不符。而被告僅有提供第一銀行
      帳戶予詐欺集團使用，其幫助他人之主觀犯意及客觀行為
      ，自應僅止於第一銀行帳戶，對於他人帳戶所幫助同一被
      害人所詐取之金錢，當與被告無關，尚難認被告就此需負
      幫助詐欺之責。從而，公訴人所指被告此部分之犯嫌，尚
      屬不能證明，揆諸前揭說明，原應由本院為被告無罪之諭
      知，惟因檢察官認此部分與前開有罪部分有一罪關係，爰
      不另為無罪之諭知。
四、原審以被告幫助詐欺取財罪證明確，判處被告有期徒刑3 月
    ，如易科罰金，以1,000 元折算1 日，固非無見。惟原審誤
    認證人乙○○係於97年10月21日匯款至第一銀行帳戶，容有
    未洽；又本案檢察官聲請簡易判決處刑書已敘及被告幫助詐
    欺證人乙○○70,000元，本院認此部分犯罪不能證明，不另
    為無罪之諭知，業如前述，原審就此部分未予論究，亦有未
    合。被告上訴猶執前詞否認犯罪，指摘原判決不當云云，固
    無理由，惟原判決既有上開可議，仍屬無可維持，應由本院
    撤銷改判。
五、爰審酌被告提供帳戶供詐欺集團使用，侵害他人法益，影響
    交易秩序，助長犯罪風氣，並造成被害人追償無門，行為不
    當，復參酌被告之前科素行、犯罪手段、犯後態度及所生之
    危害等一切情狀，量處如主文所示之刑，並諭知易科罰金之
    折算標準，以資儆懲。
六、被告雖聲請傳訊丙○○到庭證明金融卡係遭到他人詐取云云
    ，惟實則並無丙○○此人一事，業如上述，被告此部分之聲
    請，自屬不能調查。又被告聲請傳訊國家安全局人員證明其
    係遭到監控、迫害云云。然被告並未具體說明遭到何人以何
    種方式加以監控、迫害，且未陳明證人之年籍資料或傳訊方
    法，其待證事實顯與本案並無重要關連，既無調查之必要，
    亦屬不能調查。綜上，爰依刑事訴訟法第163 條之2 之規定
    ，駁回被告上開調查證據之聲請，併此敘明。
七、又本案既於審理後，認被告所涉幫助詐欺70,000元部分，應
    不另為無罪之諭知。而裁判上一罪之案件，其一部分犯罪不
    能適用簡易程序者，全案應依通常程序辦理之，復為法院辦
    理刑事訴訟簡易程序案件應行注意事項第8 點所明定，是檢
    察官之聲請簡易判決處刑，自非適當，應依同法第452 條之
    規定，適用通常程序審判之，由本院逕依通常程序而為第一
    審通常程序判決，併此敘明。
據上論斷，應依刑事訴訟法第455 條之1 第1 項、第3 項、第36
9 條第1 項前段、第2 項、第364 條、第299 條第1 項前段、第
163 條之2 ，刑法第30條第1 項、第2 項、第28條、第339 條第
1 項、第55條、第41條第1 項前段，刑法施行法第1 條之1 ，判
決如主文。
本案經檢察官孫沛琦到庭執行職務。
中    華    民    國    98    年    8     月    25    日
                  刑事第七庭審判長法  官  高偉文
                                  法  官  林欣苑
                                  法  官  林勇如
上正本證明與原本無異。
如不服本判決應於收受送達後10日內向本院提出上訴書狀，並應
敘述具體理由；其未敘述上訴理由者，應於上訴期間屆滿後20日
內向本院補提理由書（均須按他造當事人之人數附繕本）「切勿
逕送上級法院」。告訴人或被害人如對於本判決不服者，應具備
理由請求檢察官上訴，其上訴期間之計算係以檢察官收受判決正
本之日期為準。
                                  書記官  葉潔如
中    華    民    國    98    年    8     月    25    日
附錄本案論罪科刑法條全文：
中華民國刑法第339 條
意圖為自己或第三人不法之所有，以詐術使人將本人或第三人之
物交付者，處5 年以下有期徒刑、拘役或科或併科1 千元以下罰
金。
以前項方法得財產上不法之利益或使第三人得之者，亦同。
前二項之未遂犯罰之。


司法院資訊處製作；財團法人民間司法改革基金會備份。
